【裁判字號】    99,交訴,86
【裁判日期】    990908
【裁判案由】    公共危險等
【裁判全文】
臺灣高雄地方法院刑事判決              99年度交訴字第86號
公  訴  人  臺灣高雄地方法院檢察署檢察官
被      告  甲○○
上列被告因公共危險等案件，經檢察官提起公訴（99年度偵字第
19718 號），本院判決如下：
    主  文
甲○○犯傷害罪，累犯，處有期徒刑捌月；又犯竊盜罪，累犯，
處有期徒刑伍月。應執行有期徒刑壹年。
其餘被訴肇事逃逸部分，無罪。
    事  實
一、甲○○前於民國90年間，因違反槍砲彈藥刀械管制條例，經
    臺灣臺南地方法院以90年度訴字第1108號判處有期徒刑8 月
    確定；又因施用毒品案件，先後經臺灣高雄地方法院以90年
    度雄簡字第314 號判處有期徒刑6 月確定、臺灣高等法院高
    雄分院以91年度上易字第268 號判處有期徒刑7 月確定，嗣
    經臺灣高等法院高雄分院以92年度聲字第29號裁定定應執行
    刑1 年6 月確定，於93年1 月27因縮短刑期假釋出監並付保
    護管束，甫於93年3 月20日保護管束期滿，以執行完畢論。
二、甲○○與乙○○原係男女朋友，因乙○○欲分手而心生不滿
    ，竟基於傷害犯意，於94年10月10日上午10時30分許，駕駛
    車號BV－4827號自小客車，在臺南市○區○○路由西向東方
    向行駛，行經該路72號前，自後衝撞乙○○所騎乘車號HDY
    －900 號重型機車，致乙○○人車倒地，受有右側橈骨骨折
    、頭部外傷、臉部及四肢多處挫傷擦傷等傷害，復下車繼續
    追打乙○○，乙○○徒步逃入該路64號內躲避。
三、甲○○見乙○○留下上開重型機車，竟另起意圖為自己不法
    之所有，徒手竊取乙○○所有置於上開機車置物箱內之現金
    新臺幣（下同）3 萬6,000 元、黃金金飾約5 錢、白金5 錢
    、碎鑽石戒指1 只（上開黃金、白金、鑽戒合計價值約3 萬
    5,000 元）得逞，旋即駕車逃離，經路人記下車號報警查獲
    ，始悉上情。嗣甲○○經另案通緝，臺灣臺南地方法院檢察
    署乃於95年12月7 日併案通緝，於99年5 月5 日始行緝獲。
四、案經乙○○訴由臺南市政府警察局第四分局報由臺灣臺南地
    方法院檢察署呈請臺灣高等法院檢察署移轉臺灣高雄地方法
    院檢察署檢察官偵查起訴。
    理  由
壹、程序事項：
一、按案件由犯罪地或被告住所、居所或所在地之法院管轄，刑
    事訴訟法第5 條第1 項定有明文。所稱被告所在地，係指被
    告起訴當時所在之地而言，且以起訴時為標準；至其所在之
    原因，無論自由與強制皆所不問（司法院24年院字第1247號
    、37年院解字第3825號解釋參照）。查本件被告住所地固為
    臺南市安平區○○○街22巷5 號4 樓之8 ，有其年籍資料可
    憑，惟本件檢察官起訴時間為99年6 月25日，而被告因施用
    毒品案件，於99年5 月5 日起在臺灣高雄第二監獄執行有期
    徒刑1 年10月，於99年7 月20日始移入臺灣屏東監獄等情，
    有起訴書所載日期欄及臺灣高等法院被告前案紀錄表入出監
    紀錄可考（見本院交訴卷第3 、15頁），揆諸前揭法條意旨
    之說明，被告所在地為本院管轄範圍內，自有管轄權。
二、按被告以外之人於審判外之陳述雖不符刑事訴訟法第159 條
    之1 至之4 等4 條之規定，而經當事人於審判程序同意作為
    證據，法院審酌該言詞陳述或書面陳述作成時之情況，認為
    適當者，亦得為證據；當事人、代理人或辯護人於法院調查
    證據時，知有前項不得為證據之情形，而未於言詞辯論終結
    前聲明異議者，視為有前項之同意，刑事訴訟法第159 條之
    5 定有明文。查本判決如後所引被告甲○○以外之人於審判
    外所為之陳述，雖無刑事訴訟法第159 條之1 至之4 等4 條
    規定情形，然檢察官、被告均已於準備程序中表示不爭執證
    據能力，且知悉該等證據屬審判外陳述，迄至言詞辯論終結
    前亦未聲明異議，茲本院審酌該等證據於作成時並無任何不
    適當之情況，認作為本件證據係屬適當，故該等證據均具有
    證據能力。
貳、有罪部分：
一、上揭事實均據被告坦承不諱，核與證人即被害人乙○○於警
    詢時、偵查中指證情節相符，復有員警賴蒼德之職務報告書
    、道路交通事故現場圖、道路交通事故調查報告表(一)(二)、郭
    綜合醫院94年10月12日開立之診斷證明書各1 份及現場照片
    30張附卷可稽（見臺南市警察局卷第13至14頁、臺灣臺南地
    方法院檢察署95年度偵字第6768號卷第28至31、38至52頁及
    臺灣高雄地方法院檢察署99年度偵字第19718 號卷第43至46
    頁）。足見被告任意性之自白均與事實相符，堪以採信。是
    本件事證明確，被告犯行堪以認定，應予依法論罪科刑。
二、論罪科刑部分：
  (一)核被告所為，係犯刑法第277 條第1 項之普通傷害罪及同法
    第320 條第1 項之普通竊盜罪。被告所犯上開2 罪，犯意各
    別、行為互殊，應分論併罰。再被告有如事實欄所示論罪科
    刑並執行完畢之前科，有臺灣高等法院被告前案紀錄表1 份
    在卷可稽，其受有期徒刑執行完畢後5 年內，故意再犯本2
    件有期徒刑以上之罪，均為累犯，各依刑法第47條第1 項規
    定加重其刑。爰審酌被告不思以理性態度解決感情糾紛，亦
    不尊重他人身體法益，竟因受感情糾紛刺激，一時氣憤，以
    駕車追撞之手段，造成被害人車倒地，受有右側橈骨骨折、
    頭部外傷、臉部及四肢多處挫傷擦傷等傷害，復圖私慾而竊
    取他人財物，侵害他人生命、身體、財產法益非輕，所為實
    無可取，於社會治安危害重大，迄未與被害人和解，亦未歸
    還被害人遭竊財物，不宜量處過輕之刑，惟念及其犯後坦承
    犯行，已有悔意，態度尚可，及考量其犯罪動機、所竊物品
    價值總計7 萬1, 000元（3 萬6,000 +3萬5,000 ＝7 萬1,00
    0 ），兼衡其教育程度為高中畢業、家境小康等一切情狀（
    見臺南市警卷第8 頁），分別量處如主文所示之刑，並定其
    應執行刑，以資懲儆。
  (二)被告犯罪時間雖係在96年4 月24日以前，合於中華民國96年
    罪犯減刑條例第2 條第1 項第3 款規定，且無同條例第3 條
    不得減刑之情形，然被告係於95年12月7 日經併案通緝，有
    臺灣臺南地方法院檢察署95年12月7 日南檢朝偵道緝字第36
    13號併案通緝書1 份在卷可稽（見臺灣臺南地方法院檢察署
    95年度偵字第6768號卷第59頁），復未於96年12月31日以前
    自動歸案，乃係於99年5 月5 日方為警在臺南縣仁德鄉○○
    路○ 段387 號前緝獲，亦有臺南縣警察局歸仁分局通緝案件
    移送書1 份在卷可稽（見臺灣臺南地方法院檢察署99年度偵
    緝字第546 號卷第1 頁），依照同條例第5 條之規定，不得
    依該條例減刑，附此敘明。
參、無罪部分：
一、公訴意旨另以：被告明知被害人乙○○遭其駕駛上開小客車
    撞傷，基於肇事逃逸之犯意，未予處理或停留現場等候警方
    ，便逕行駕駛上開車輛逃逸，因認被告另犯刑法第185 條之
    4 肇事逃逸罪嫌等語。
二、按刑法第185 條之4 之駕駛動力交通工具肇事致人死傷而逃
    逸罪，固不以行為人對於事故之發生應負過失責任為必要，
    但仍以行為人對於事故之發生非出於故意為前提。倘蓄意運
    用車輛以為殺人或傷害人之犯罪工具，即應成立殺人或傷害
    罪，而無該條所謂「駕駛動力交通工具肇事」可言。此觀其
    立法理由，係為「維護交通安全，加強救護，減少被害人之
    死傷，促使駕駛人於肇事後，能對被害人即時救護，特增設
    本條，關於肇事致人死傷而逃逸之處罰規定」自明，故其適
    用上，應限於車禍肇事之交通案件，亦即惟有以行為人非因
    故意，駕駛動力交通工具肇事，並於肇事後，對於被害人不
    施加救護而逃逸，始克成立，如係故意以汽車作為犯罪之工
    具，立法者本無對於行為人於故意犯罪後，仍留在現場對於
    被害人為即時救護之期待，縱行為人嗣後駕車逃離現場，亦
    僅能論以該故意犯罪之罪責，尚難以侵害社會法益之公共危
    險罪相繩（最高法院94年度台上字第6909號判決理由參照）
    。
三、本件公訴意旨認被告係出於故意而撞傷被害人，本院審理結
    果亦同此認定（理由如第貳段所述），則被告於事發後縱使
    逃離現場而未留下處理，揆諸上開說明，亦無從以肇事逃逸
    之公共危險罪相繩。此外復查無其他積極證據足認被告有此
    部分犯嫌，自應為無罪之諭知。
據上論斷，應依刑事訴訟法第299 條第1 項前段、第301 條第1
項，刑法第277 條第1 項、第320 條第1 項、第47條第1 項、第
51條第5 款，刑法施行法第1 條之1 ，判決如主文。
本案經檢察官李政達到庭執行職務。
中    華    民    國    99    年    9     月     8    日
                  刑事第十四庭   審判長法  官  陳銘珠
                                       法  官  林揚奇
                                       法  官  李俊霖
以上正本證明與原本無異。
如不服本判決應於收受送達後10日內向本院提出上訴書狀，並應
敘述具體理由；如未敘述上訴理由者，應於上訴期間屆滿後20日
內向本院補提理由書（均須按他造當事人之人數附繕本）「切勿
逕送上級法院」。
中    華    民    國    99    年    9     月    8     日
                                       書記官  武凱葳
附錄本件論罪科刑之法條：
刑法第277 條第1 項
傷害人之身體或健康者，處3 年以下有期徒刑、拘役或1,000 元
以下罰金。
刑法第320 條第1 項
意圖為自己或第三人不法之所有，而竊取他人之動產者，為竊盜
罪，處五年以下有期徒刑、拘役或五百元以下罰金。

司法院資訊處製作；財團法人民間司法改革基金會備份。
